臺灣桃園地方法院刑事判決　　　　　　　95年度訴字第2792號
公　訴　人　 臺灣桃園地方法院檢察署檢察官
被　　　告　 甲○○
上列被告因違反毒品危害防制條例案件，經檢察官提起公訴（95
年度毒偵字第5728號），本院判決如下：
    主  文
本件免訴。
    理　由
一、本件公訴意旨略以：被告甲○○前因施用毒品案件，經法院
    裁定送執行觀察勒戒後，於民國95年9 月11日因無繼續施用
    毒傾向而釋放後，並由臺灣桃園地方法院檢察署檢察官以95
    年度毒偵字第3571號為不起訴處分確定，詎其仍不知悔改，
    復基於施用第一級毒品之犯意，於前案觀察勒戒執行完畢釋
    放後之5 年內，於95年10月30日為警查獲後採尿時起回溯26
    小時內某時，在臺灣地區某不詳處所施用第一級毒品海洛因
    ，嗣於同年10月30日下午4 時50分許，為警在桃園縣中壢市
    ○○路98巷口查獲，並扣得第一級毒品海洛因殘渣袋2 只及
    針筒2 支，因認被告涉犯毒品危害防制條例第10第1 項之罪
    嫌。
二、按案件曾經判決確定者，應諭知免訴之判決，刑事訴訟法第
    302 條第1 款定有明文。又訴訟上所謂一事不再理之原則，
    關於實質上一罪或裁判上一罪，亦均有其適用（最高法院60
    年台非字第77號判例參照）。
三、立法者針對特定刑罰規範之構成要件，已預設其本身係持續
    實行之複次行為，具備反覆、延續之行為特徵，故將之總括
    或擬制成一個構成要件之「集合犯」行為，因刑法評價上為
    構成要件之行為單數，應僅成立一罪。查毒品因具有成癮性
    、濫用性，故立法實務首重以刑事處遇方式戒斷行為人毒癮
    ，若無法收其實效，始依法追訴處罰，故施用毒品本身具備
    反覆、延續之行為特徵，持續多次施用毒品始為此類犯罪之
    典型或常態，於刑法評價上，施用毒品應僅成立集合犯一罪
    。且自「刑事法若干犯罪行為態樣，本質上原具有反覆、延
    續實行之特徵，立法時既予特別歸類，定為犯罪構成要件之
    行為要素，則行為人基於概括之犯意，在密切接近之一定時
    、地持續實行之複次行為，倘依社會通念，於客觀上認為符
    合一個反覆、延續性之行為觀念者，於刑法評價上，即應僅
    成立一罪。學理上所稱『集合犯』之職業性、營業性或收集
    性等具有重複特質之犯罪均屬之，例如經營、從事業務、收
    集、販賣、製造、散布等行為概念者是（最高法院95年度臺
    上字第1079號判決意旨參照）」，亦可查悉我國終審機關採
    取相同立場。有關行為人多次施用毒品之犯罪，實務前均依
    修正前刑法第56條連續犯之規定論以一罪，並加重其刑，惟
    因上開連續犯規定業經修正刪除，並自95年7 月1 日施行，
    其中修正理由說明四並以：「至連續犯之規定廢除後，對於
    部分習慣犯，例如竊盜、吸毒等犯罪，是否會因適用數罪併
    罰而使刑罰過重產生不合理之現象一節，在實務運用上應可
    參考德、日等國之經驗，委由學界及實務以補充解釋之方式
    ，發展接續犯之概念，對於合乎接續犯或包括的一罪之情形
    ，認為構成單一之犯罪，以限縮數罪併罰之範圍，用以解決
    上述問題」等語，本院基於前述施用毒品構成要件之反覆實
    行特徵，並考量連續犯規定業經刪除之法律實然面暨修正刪
    除之立法理由，認為行為人如基於反覆實行之犯意，在密切
    接近之一定時、地，持續實行單次或複次之施用毒品行為，
    應僅成立集合犯一罪。且因不再論以連續犯，此部分並無因
    刑法第56條之連續犯規定業經修正刪除而有新舊法比較之必
    要。至個案中如有積極事證（例如先後施用毒品之時間差距
    甚遠、其間曾在監在押等）顯示行為人上開反覆實行之犯意
    有所中斷，其後之施用毒品行為因屬另行起意之行為，自應
    另論一罪，而與先前之施用毒品罪名併罰之，自不待言。
四、本件被告固被訴於95年10月30日為警採尿時起回溯26小時內
    某時，在臺灣地區某不詳處所，有施用第一級毒品海洛因之
    犯行，惟被告前於95年10月14日下午2 時許，在桃園縣中壢
    市○○○街12號2 樓施用第一級毒品海洛因之犯行部分，業
    經本院於95年12月29日以95年度訴字第2739號刑事判決判處
    有期徒6 月（下稱：前案），並於96年2 月5 日確定在案，
    此有前開裁判書查詢資料及臺灣高等法院被告前案紀錄表各
    1 份在卷可憑，而本件檢察官認定被告施用第一級毒品海洛
    因之時間係95年10月30日為警採尿時起回溯26小時內某時，
    顯與本院前案判決認定被告施用第一級毒品海洛因之犯罪時
    間接近，足見被告係基於一施用毒品之犯意，在密切接近之
    一定時、地，持續實行複次施用第一級毒品海洛因之行為，
    應僅成立前揭所述「集合犯」一罪，而本案檢察官提起公訴
    而繫屬本院日為95年12月19日，其公訴意旨指稱被告於為警
    查獲後採尿時起回溯26小時內某時施用第一級毒品海洛因之
    犯行，因與先行起訴之前案判決所認定之犯罪事實間，具有
    集合犯之實質上一罪關係，應屬同一案件，且本案之犯罪時
    間亦在前案最後審理事實法院之宣判日即95年12月29日之前
    ，則因同一案件先行起訴部分如前述業經判決確定，則本案
    被告被訴施用第一級毒品海洛因部分，依法亦應諭知免訴之
    判決。
五、據上論斷，應依刑事訴訟法第302 條第1 款、第307 條，判
    決如主文。
中　　華　　民　　國　　96　　年　　4 　　月　　30　　日
            刑事第十一庭    審判長法  官  蔡榮澤
                                  法  官  紀凱峰
                                  法  官  魏于傑
上正本證明與原本無異。
如不服本判決，得於收受判決後10日內，向本院提出上訴狀。
                                  書記官  林怡君
中　　華　　民　　國　　96　　年　　5 　　月　　1 　　日
